臺灣臺南地方法院刑事判決
                                    111年度金訴字第623號
公  訴  人  臺灣臺南地方檢察署檢察官
被      告  張來春


上列被告因洗錢防制法等案件，經檢察官提起公訴（111年度偵
緝字第315、316、317號），暨移送併辦（111年度營偵字第1579
號），被告於本院行準備程序時，為有罪之陳述，經本院合議庭
裁定由受命法官獨任以簡式審判程序審理，判決如下：
    主  文
張來春幫助犯洗錢罪，處有期徒刑叁月，併科罰金新臺幣壹萬元
，罰金如易服勞役，以新臺幣壹仟元折算壹日。
    事實及理由
一、本件犯罪事實及證據均引用附件，檢察官起訴書與移送併辦
    意旨書之記載。
二、本件被告所犯為死刑、無期徒刑、最輕本刑為3 年以上有期
    徒刑以外之罪，亦非屬高等法院管轄之第一審案件，其於準
    備程序進行中，先就被訴事實為有罪之陳述，經法官告知簡
    式審判程序之旨，並聽取公訴檢察官之意見後，依刑事訴訟
    法第273條之1第1項、第273條之2等規定，裁定進行簡式審
    判程序，且不受同法第159條第1項、第161條之2、第161條
    之3、第163條之1及第164條至第170條所規定證據能力認定
    及調查方式之限制，合先敘明。
三、經查：
  ㈠「本法所稱洗錢，指下列行為：…二、掩飾或隱匿特定犯罪 
    所得之本質、來源、去向、所在、所有權、處分權或其他權
     益者。…」「本法所稱特定犯罪，指下列各款之罪：二、刑
     法…第三百三十九條…」、「本法所稱特定犯罪所得，指犯 
    第三條所列之特定犯罪而取得或變得之財物或財產上利益及
     其孳息。前項特定犯罪所得之認定，不以其所犯特定犯罪
    經 有罪判決為必要。」洗錢防制法第2條第2款、第3條第2 
    款、第4條第1項、第2項定有明文。本件告訴人林宜平、李
    家淳、洪子敬、李弘仁等人遭附件所載方式詐騙，屬刑法詐
    欺取財犯罪，合於洗錢防制法第3條第2款所稱之特定犯罪，
    其等匯入被告本案帳戶之金額，即屬詐欺犯罪所得，雖實際
    實施詐騙之人尚未經查獲，然依同法第4條第2項之規定，犯
    罪所得之認定，不以實際實施犯罪之人經判決有罪為必要，
    本件屬詐欺犯罪既已為告訴人等證述明確，並有附件證據資
    料可以佐證，復為被告所承認，本件帳戶內之告訴人等之匯
    款，當屬洗錢防制法所稱之犯罪所得。
  ㈡刑法第30條之幫助犯，係以行為人主觀上有幫助故意，客觀
    上有幫助行為，即對於犯罪與正犯有共同認識，而以幫助意
    思，對於正犯資以助力，但未參與實行犯罪之行為者而言。
    幫助犯之故意，除需有認識其行為足以幫助他人實現故意不
    法構成要件之「幫助故意」外，尚需具備幫助他人實現該特
    定不法構成要件之「幫助既遂故意」，惟行為人只要概略認
    識該特定犯罪之不法內涵即可，無庸過於瞭解正犯行為之細
    節或具體內容。此即學理上所謂幫助犯之「雙重故意」。金
    融帳戶乃個人理財工具，依我國現狀，申設金融帳戶並無任
    何特殊限制，且可於不同之金融機構申請多數帳戶使用，是
    依一般人之社會通念，若見他人不以自己名義申請帳戶，反
    而收購或借用別人之金融帳戶以供使用，並要求提供提款卡
    及告知密碼，則提供金融帳戶者主觀上如認識該帳戶可能作
    為對方收受、提領特定犯罪所得使用，對方提領後會產生遮
    斷金流以逃避國家追訴、處罰之效果，仍基於幫助之犯意，
    而提供該帳戶之提款卡及密碼，以利洗錢實行，仍可成立一
    般洗錢罪之幫助犯（最高法院大法庭108年度台上大字第310
    1號刑事裁定意旨參照）。本件被告提供帳戶予詐騙集團使
    用，則被告主觀上有將本案帳戶交由他人入款、領款使用之
    認知，即屬明確。則在其已有幫助詐欺之不確定故意情況下
    ，又於主觀上知悉本案帳戶後續資金流向，有無法追索之可
    能性，則其對於本案帳戶內資金如經他人提領後，將會產生
    遮斷金流以逃避國家追訴、處罰之效果，主觀上亦有認識，
    且縱有如此結果發生，亦不違背其本意，仍為本案提供帳戶
    之行為，屬於幫助洗錢行為，亦堪認定，綜上，本件事證已
    經明確，應依法論罪科刑。
四、論罪科刑：　　
  ㈠核被告所為，係犯刑法第30條第1項、第339條第1項之幫助詐
    欺取財罪，及刑法第30條第1項、洗錢防制法第14條第1項之
    幫助洗錢罪。被告以單一行為，幫助詐騙集團成員詐欺告訴
    人多人等，及幫助掩飾、隱匿如附件所示犯罪所得之去向及
    所在，為想像競合犯，應依刑法第55條前段規定，從一重之
    幫助洗錢罪論處。
  ㈡被告於本案中所為係幫助犯，犯罪情節較正犯輕微，爰依刑
    法第30條第2項規定，減輕其刑。另被告於本院審理時，自
    白犯罪，應依洗錢防制法第16條第2項之規定減輕其刑，並
    遞減其刑。
  ㈢另移送併辦所指被告提供帳戶幫助詐騙集團詐欺告訴人李弘
    仁部分，雖未據起訴意旨論及，惟此部分與前開論罪科刑部
    分，具有想像競合之裁判上一罪關係，應為起訴效力所及，
    本院自得併予審理，附此敘明。
  ㈣爰審酌我國詐欺事件頻傳，嚴重損及社會治安及國際形象，
    而偵查機關因人頭帳戶氾濫，導致查緝不易，受害人則求償
    無門，成為犯罪偵查之死角，相關權責機關無不透過各種方
    式極力呼籲及提醒，而被告對於重要之金融交易工具未能重
    視，亦未正視交付帳戶可能導致之嚴重後果，而將帳戶之存
    摺、金融卡及密碼交付他人，容任他人以該帳戶作為犯罪之
    工具，本件並造成告訴人等受有如附件所示之經濟損失，實
    有不該，惟斟酌其於犯罪後在本院審理時坦承犯行之態度，
    另斟酌被告之品行、智識程度、家庭、經濟狀況（均詳卷）
    等一切情狀，量處如主文所示之刑，並諭知罰金如易服勞役
    之折算標準。
五、按犯罪所得，屬於犯罪行為人者，沒收之。但有特別規定者
    ，依其規定；前2項之沒收，於全部或一部不能沒收或不宜
    執行沒收時，追徵其價額，刑法第38條之1第1項、第3項分
    別定有明文。另按犯洗錢防制法第14條之罪，其所移轉、變
    更、掩飾、隱匿、收受、取得、持有、使用之財物或財產上
    利益，沒收之。洗錢防制法第18條第1項前段定有明文。所
    稱財物或財產上利益，乃指特定犯罪之犯罪所得而言，至於
    洗錢者本身之犯罪所得，則應適用刑法規定沒收，此有該條
    修正理由可參。本件被告僅構成幫助洗錢罪，並非洗錢罪之
    正犯，並未實際參與移轉、變更、掩飾或隱匿之洗錢正犯行
    為，或取得財物或財產上利益，是本件關於附件所示詐騙犯
    罪犯罪所得經移轉、變更、隱匿後，應於洗錢或詐欺正犯部
    分沒收，並非在被告所為本件犯行中沒收。另依本院卷內資
    料所示，並無證據可資證明被告業已因本案提供帳戶獲得報
    酬或得朋分本案犯罪所得，爰不予宣告沒收其犯罪所得，併
    此敘明。
據上論結，應依刑事訴訟法第273條之1第1項、第299條第1項前
段、第310條之2、第454條第2項，洗錢防制法第14條第1項，刑
法第11條、第30條第1項前段、第2項、第339條第1項、第55條前
段、第42條第3項前段，判決如主文。
本案經檢察官 周盟翔 提起公訴及移送併辦，檢察官 蔡明達 到
庭執行職務。
中　　華　　民　　國　　111 　年　　10　　月　　21　　日
　　　　　　　　　刑事第十六庭  法  官  蔡直青
以上正本證明與原本無異。
如不服本判決應於收受本判決後20日內向本院提出上訴書狀，並
應敘述具體理由。其未敘述上訴理由者，應於上訴期間屆滿後20
日內向本院補提理由書狀（均須按他造當事人之人數附繕本）「
切勿逕送上級法院」。 
　　　　　　　　　　　　　　　  書記官　鄭瓊琳
中　　華　　民　　國　　111 　年　　10　　月　　27　　日
附錄本案論罪科刑法條全文：
洗錢防制法第14條第1項
有第二條各款所列洗錢行為者，處7年以下有期徒刑，併科新臺
幣5百萬元以下罰金。
中華民國刑法第339條第1項
意圖為自己或第三人不法之所有，以詐術使人將本人或第三人之
物交付者，處5年以下有期徒刑、拘役或科或併科50萬元以下罰
金。
附件：